【裁判字號】    99,易,1101
【裁判日期】    990723
【裁判案由】    賭博
【裁判全文】
臺灣臺中地方法院刑事判決              99年度易字第1101號
公  訴  人  臺灣臺中地方法院檢察署檢察官
被      告  丙○○
上列被告因賭博案件，經檢察官提起公訴（99年度偵字第3455號
），本院判決如下：
    主    文
丙○○意圖營利，聚眾賭博，累犯，處有期徒刑肆月，如易科罰
金，以新臺幣壹仟元折算壹日。
    犯罪事實
一、丙○○前因犯賭博罪，經本院判處有期徒刑4月確定，復因
    適用中華民國九十六年罪犯減刑條例，經本院裁定減為有期
    徒刑2月確定，於民國96年11月8日易科罰金執行完畢。詎丙○○不知反省，竟基於反覆賭博之集合犯意與反覆意圖營利
    ，供給賭博場所及聚眾賭博之集合犯意，自99年1月19日
    前某日起，擔任六合彩組頭，提供位在臺中市○區○村路○
    段215號住處，作為公眾得出入場所，以為賭博場所，經營
    六合彩賭博（提供俗稱「二星」、「三星」、「四星」、「
    全車」、「特別號」）供賭客簽賭，聚集不特定多數成年人
    ，以親自到場圈選號碼方式，在該場所簽賭下注，賭金每注
    號碼新臺幣（下同）10元至100元不等，凡簽中所組合簽注
    之號碼者，即可贏得數十倍至數百倍不等之彩金，未簽中者
    ，所繳之賭資即歸丙○○所有，丙○○乃藉此方式牟利。嗣
    於99年1月29日20時許，為警持本院核發之搜索票，在上址
    執行搜索時查獲，並當場扣得丙○○所有當場賭博之六合彩
    簽單10張、供賭博所用之計算機1台、計算表1張，及丙○○
    所有之聯絡簿（電話簿）1本，並扣得乙○○所有之六合彩
    簽單1張。
二、案經臺中市警察局第一分局報請臺灣臺中地方法院檢察署檢
    察官偵查起訴。
    理    由
壹、證據能力之說明：
    按被告以外之人於檢察事務官、司法警察官或司法警察調查
    中所為之陳述，與審判中不符時，其先前之陳述具有較可信
    之特別情況，且為證明犯罪事實存否所必要者，得為證據。
    刑事訴訟法第159條之2定有明文。又該條所謂「具有較可信
    之特別情況」，係指證人於司法警察調查中所為之陳述，與
    審判中不符，而其先前之陳述，從客觀上之環境或條件等情
    況加以觀察，有足以取代審判中交互詰問之可信性保證者而
    言。證人所為之先前陳述，相較於審判中之陳述，是否具有
    更可信之特別情況，應依其陳述時外部之客觀情況；而所謂
    「顯有不可信」、「相對特別可信性」、「絕對特別可信性
    」，係指陳述是否出於供述者之真意、有無違法取供情事之
    信用性而言，故應就偵查或調查筆錄製作之原因、過程及其
    功能等加以觀察其信性，據以判斷該傳聞證據是否有顯不可
    信或有特別可信之情況而例外具有證據能力，並非對其陳述
    內容之證明力如何加以論斷，二者層次不同，不容混淆（最
    高法院94年度臺上字第629號判決、94年度臺上字第7132號
    判決參照）。查：
  (一)證人甲○○於警詢、證人乙○○於警詢及檢察事務官詢問時
    所述被告經營六合彩賭博之陳述，均屬證明本件犯罪事實存
    否所必要，而具有必要性無疑。
  (二)又本件證人甲○○之警詢筆錄製作之原因係出於其於99年1
    月19日自行至臺中市警察局第一分局檢舉被告丙○○經營六
    合彩賭博而製作之警詢筆錄，足見證人甲○○於警詢時所為
    陳述，確係為其自由意志下所為任意性之陳述甚明。且查，
    證人甲○○於本院審理時雖證稱：其是載「汪仔」到臺中市
    ○區○村路1段215號，其沒有跟「汪仔」上去，是「汪仔」
    跟其說他至該處是要簽賭六合彩，是「汪仔」跟其說組頭是
    被告丙○○，所以其才會指認被告，其沒有看到「汪仔」向
    被告簽賭云云。惟證人甲○○於警詢係供陳：其不曾簽賭過
    ，但幾天前其陪朋友「汪仔」至「阿富」位在臺中市○區○
    村路○段215號（協昌電料行）簽賭，其不認識「阿富」，但
    其陪朋友「汪仔」去「阿富」家簽賭過幾次，是其朋友「汪
    仔」親自前往「阿富」家簽賭，每次其跟「汪仔」去時都是
    上「阿富」家2樓的1個辦公室內，然後「汪仔」才告訴「阿
    富」要簽哪幾個號碼，於開獎過後隔天，「阿富」都會在他
    家等候賭客前來支付帳款或領取中獎獎金，經其指認結果「
    阿富」就是被告丙○○等語明確，係明確陳述陪同「汪仔」
    至被告前開住處簽賭及簽賭方式，且證人甲○○於本院審理
    時先證稱：「（檢察官問）：你有看過「阿富」嗎？（證人
    答）：沒有。」、「（檢察官問）：你警詢的時候，怎麼知
    道阿富大約五十多歲？（證人答）：汪仔告訴我的」等語，
    後於本院訊問時則證稱：「（審判長問）：之前你在警察局
    的時候，是否有指認過被告（提示並告以要旨），（證人答
    ）：應該有。」、「（審判長問）：你說你沒有見過被告，
    你如何指認被告？（證人答）：我有看過被告，我從美村路
    一段215號外面看過被告。」等語，就其於是否曾見過被告
    ，前後所述不一，即屬有疑，又參以證人甲○○於本院審理
    復證稱：「（審判長問）：本件為何是你出面去檢舉的？（
    證人答）：警察來找我的，是因為「汪仔」跑路了。」、「
    （審判長問）：警察為何知道你？（證人答）：我自己去警
    察局檢舉的。」，就本件如何檢舉一事，於本院審理時前後
    所述不一，且證人甲○○並非實際簽賭之人，如非其自行至
    警察局檢舉，衡情應無人知悉其陪同「汪仔」之人前往被告
    住處簽賭之事，且依卷附之查獲照片所示被告住處1樓堆積
    物品甚多，單從大門外面仍不易查知被告住處內有樓梯可以
    直達2樓，然證人甲○○於警詢時仍得明確證述自被告前開
    住處直接上樓，是證人甲○○於本院審理時所述不認識被告
    ，且未曾陪同「汪仔」進入向被告簽賭，顯與常情未合，且
    參酌證人甲○○於警詢明確證述「汪仔」向被告簽賭及領取
    中獎獎金之方式，益徵證人甲○○於警詢所述係被告有經營
    六合彩賭博一事為真，是證人甲○○於檢察官偵查中及本院
    審理時所稱：其並無陪同「汪仔」進去被告住處簽賭，都是
    「汪仔」跟其說是向被告簽賭云云，顯係事後迴護被告之詞
    ，並無足採，是證人甲○○於警詢時之證述，雖與審判中所
    為陳述不符，然證人甲○○先前之陳述具有較可信之特別情
    況，且為證明被告犯罪事實存否所必要者，揭諸上開法律規
    定，其於警詢中之證述自有證據能力，合先敘明。
  (三)另本件證人乙○○之警詢筆錄製作之原因係出於其於99年1
    月28日為警在前揭臺中市○區○村路○段215號查獲被告時當
    場一併查獲，並帶回製作警詢筆錄，並於99年2月25日以證
    人身分至臺灣臺中地方法院檢察署接受檢察事務官詢問，且
    證人乙○○於本院審理時表示警詢筆錄及檢察事務官詢問筆
    錄確係其自由意識下所為之陳述等語，益見證人乙○○於警
    詢及檢察事務官詢問時所為陳述，確係為其自由意志下所為
    任意性之陳述甚明。且查，證人乙○○於本院審理時雖證稱
    ：其係拿簽單要向被告簽六合彩，被告說他沒有做了，當時
    的時間也來不及了，其當天是下班後要去被告住處問大樂透
    的號碼等語。惟證人乙○○於警詢及檢察事務官詢問時係證
    稱：查獲當日其係下班拿一張紙寫六合彩的號碼，要去對面
    找被告簽六合彩，其拿單子給被告時，警察就進來了，其還
    沒下注警察就來了，該六合彩簽注站就是被告負責，因其尚
    未下注，所以還沒付錢，但錢應該就是拿給被告，如果簽中
    就是向被告領取中獎獎金，警察所查扣其的簽注單是被告向
    其問要千哪幾號，其就先寫在紙上，還沒拿給被告時警察就
    來了等語明確，均未曾言及係請被告代為向他人下注，又證
    人乙○○於本院審理時先證稱當天去被告住處是要問大樂透
    號碼，所寫之簽單並沒有找被告下注，後方改稱是要拿簽單
    找被告調牌，其簽單給被告，但被告說沒有做了，且時間也
    來不及了等語，就當天找被告究竟是要詢問明牌或調牌，前
    後所述不一，即屬有疑，又依證人乙○○於檢察事務官詢問
    時證稱，當天係因夢到號碼所以才去被告處問看看可否下注
    ，顯見證人乙○○急於簽賭，何以會先浪費時間去被告詢問
    大樂透的明牌，顯與常情不符，況依證人乙○○所述，其係
    要向被告下注，且如中獎彩金亦係向被告領取等語，益徵證
    人乙○○於警詢及檢察事務官詢問時所述係向被告購買簽賭
    六合彩一事為真，是證人乙○○於本院審理時所稱：並至被
    告處並非簽賭云云，顯係事後迴護被告之詞，並無足採，足
    認證人乙○○確係向被告簽賭六合彩無誤，是證人乙○○於
    警詢及檢察事務官詢問時之證述，雖與審判中所為陳述不符
    ，然證人乙○○先前之陳述具有較可信之特別情況，且為證
    明被告犯罪事實存否所必要者，揭諸上開法律規定，其於警
    詢中之證述自有證據能力，亦併敘明。
貳、實體部分：
一、訊據被告丙○○矢口否認有何賭博、意圖營利供給賭博場所
    及聚眾賭博等犯行，辯稱：其之前因經營六合彩被查獲後，
    就沒有再做了，扣案之簽單，有一部分是其先前經營六合彩
    被警察搜索查獲時，沒有查扣到的，另外有幾張是其母親寫
    下要其去買大樂透用的等語，惟查：
  (一)前開犯罪事實，業據證人甲○○、乙○○於警詢時證述明確
    ，且有查獲現場圖、扣押物品清單各1份、查獲照片2張附卷
    足憑，復有簽單11張（含乙○○處查扣之1張）、開獎號碼
    表1份及計算機1台扣案可資佐證。
  (二)被告雖以前詞置辨。然查，證人乙○○於警詢時證稱：當天
    其至被告住處要下注簽賭六合彩，但尚未下注警察就來了，
    其當天想要下注的六合彩號碼差不多有十幾個號碼，向該組
    頭下注六合彩三星20元、四星10元，另外12×13×23×47等
    4個號碼連碰，向該組頭下注六合彩二星、三星各100元，其
    不知道有無收據，因為其是第一次至該處簽賭，賭法為其下
    注之號碼要中2個號碼以上，可分：二、三、四星，再對每
    週香港六合彩之開獎號碼，如中2個號碼就是俗稱簽中二星
    ，下注100元可中彩金5700元，如中3個號碼就是三星可中彩
    金5萬7000元，如中4個號碼就是四星可中彩金75萬元，以此
    類推，如下注號碼未中2個號碼以上就是賭客全輸，下注金
    額就由組頭全數沒收，該六合彩簽注站就是被告負責，其如
    簽中向被告領取彩金等語明確，並證人甲○○於警詢時證稱
    ：其曾陪朋友「汪仔」至被告處簽賭，是其朋友「汪仔」親
    自前往被告處簽賭，每次其跟「汪仔」去時都是上被告加二
    樓的一個辦公室內，然後「汪仔」才告訴被告要簽哪幾個號
    碼，於開獎過後隔天，被告都會在他家等候賭客前來支付帳
    款獲領取中獎獎金等語明確；且依扣案之簽單所示，其上均
    有載明「尋」、「商」、「美奇」、「太陽」、「琴」、「
    蔡太太」、「玉佩」等人名，顯非單純之被告向他人簽注使
    用，並其上並載有「二星」、「三星」、「全車」、「特」
    、「二」、「三」、「四」等簽注方式，且查，被告前於95
    年間所犯賭博罪，其經營方式係以「二星」、「三星」、四
    星」方式與不特定人對賭，有本院96年度中簡字第809號刑
    事簡易判決可參，顯見被告前所犯賭博罪，並無以「全車」
    或「特別號」賭博之方式，而本案查扣之簽賭單上卻包括有
    「全車」、「特別號」之賭博方式，益徵扣案之簽單並非被
    告先前被查獲時未扣案之證物甚明，復參以被告於偵查中自
    陳幫證人乙○○下注等語，其亦未提供其欲簽注對象之姓名
    年籍供本院調查，所辯顯屬有疑。又證人乙○○雖於本院審
    理時證稱當天並非向被告簽賭，然查，證人乙○○於警詢及
    檢察事務官詢問時係證稱：查獲當日其係下班拿一張紙寫六
    合彩的號碼，要去對面找被告簽六合彩，其拿單子給被告時
    ，警察就進來了，其還沒下注警察就來了，該六合彩簽注站
    就是被告負責，因其尚未下注，所以還沒付錢，但錢應該就
    是拿給被告，如果簽中就是向被告領取中獎獎金，警察所查
    扣其的簽注單是被告向其問要簽哪幾號，其就先寫在紙上，
    還沒拿給被告時警察就來了等語明確，均未曾言及係請被告
    代為向他人下注，又證人乙○○於本院審理時先證稱當天去
    被告住處是要問大樂透號碼，所寫之簽單並沒有找被告下注
    ，嗣後改稱是要拿簽單找被告調牌，其簽單給被告，但被告
    說沒有做了，且時間也來不及了等語，就當天找被告究竟是
    要詢問明牌或調牌，前後所述不一，即屬有疑，又依證人乙○○於檢察事務官詢問時證稱，當天係因夢到號碼所以才去
    被告處問看看可否下注，顯見證人乙○○急於簽賭，何以會
    先浪費時間去被告詢問大樂透的明牌，顯與常情不符，況依
    證人乙○○所述，其係要向被告下注，且如中獎彩金亦係向
    被告領取等語，益徵證人乙○○於警詢及檢察事務官詢問時
    所述係向被告購買簽賭六合彩一事為真；另證人甲○○於本
    院審理時雖證稱：其係聽聞友人「汪仔」說是向被告簽賭六
    合彩，其未與「汪仔」一起進去被告住處，也無見過「汪仔
    」向被告簽賭等語，惟證人甲○○於警詢係供陳：其不曾簽
    賭過，但幾天前其陪朋友「汪仔」至「阿富」位在臺中市○
    區○村路○段215號（協昌電料行）簽賭，其不認識「阿富」
    ，但其陪朋友「汪仔」去「阿富」家簽賭過幾次，是其朋友
    「汪仔」親自前往「阿富」家簽賭，每次其跟「汪仔」去時
    都是上「阿富」家2樓的1個辦公室內，然後「汪仔」才告訴
    「阿富」要簽哪幾個號碼，於開獎過後隔天，「阿富」都會
    在他家等候賭客前來支付帳款或領取中獎獎金，經其指認結
    果「阿富」就是被告丙○○等語明確，係明確陳述陪同「汪
    仔」至被告前開住處簽賭及簽賭方式，且證人甲○○於本院
    審理時先證稱：「（檢察官問）：你有看過「阿富」嗎？（
    證人答）：沒有。」、「（檢察官問）：你警詢的時候，怎
    麼知道阿富大約五十多歲？（證人答）：汪仔告訴我的」等
    語，後於本院訊問時則證稱：「（審判長問）：之前你在警
    察局的時候，是否有指認過被告（提示並告以要旨），（證
    人答）：應該有。」、「（審判長問）：你說你沒有見過被
    告，你如何指認被告？（證人答）：我有看過被告，我從美
    村路一段215號外面看過被告。」等語，就其於是否曾見過
    被告，前後所述不一，即屬有疑，又參以證人甲○○於本院
    審理復證稱：「（審判長問）：本件為何是你出面去檢舉的
    ？（證人答）：警察來找我的，是因為「汪仔」跑路了。」
    、「（審判長問）：警察為何知道你？（證人答）：我自己
    去警察局檢舉的。」，就本件如何檢舉一事，於本院審理時
    前後所述不一，且證人甲○○並非實際簽賭之人，如非其自
    行至警察局檢舉，衡情應無人知悉其陪同「汪仔」之人前往
    被告住處簽賭之事，且依卷附之查獲照片所示被告住處1 樓
    堆積物品甚多，單從大門外面仍不易查知被告住處內有樓梯
    可以直達2樓，然證人甲○○於警詢時仍得明確證述自被告
    前開住處直接上樓，是證人甲○○於本院審理時所述不認識
    被告，且未曾陪同「汪仔」進入向被告簽賭，顯與常情未合
    ，且參酌證人甲○○於警詢明確證述「汪仔」向被告簽賭及
    領取中獎獎金之方式，益徵證人甲○○於警詢所述係被告有
    經營六合彩賭博一事為真，是證人乙○○、甲○○於本院審
    理時所為證述，顯屬附和被告之詞，均無足採。
  (三)綜上所述，本件事證明確，被告所辯顯不足採，其犯行均堪
    認定。
二、查臺中市○區○村路○段215號雖係被告之住宅兼營業處所，
    且供不特定之多數人出入簽賭，自屬公眾得出入之場所。核
    被告所為，係犯刑法第268條意圖營利，供給賭博場所罪及
    意圖營利，聚眾賭博罪，與同法第266條第1項前段在公眾得
    出入之場所賭博財物罪。又按利用香港「六合彩」開彩號碼
    為對獎號碼，聚集不特定之人簽賭下注，於每星期固定之開
    彩時間對獎，以簽中與否論輸贏，藉此牟利，即俗稱所謂經
    營「六合彩」之賭博，此種犯罪形態，本質上乃具有反覆、
    延續之特質，亦即聚眾賭博之目的既在於營利，當不止對獎
    賭博一次就結束，其必於每星期固定時間反覆對獎賭博，而
    對獎前讓賭客簽賭行為亦係被告聚眾賭博之延續，因此每週
    重覆之簽賭、對獎，方屬意圖營利，聚眾賭博之常態與典型
    ，如有中斷應屬例外，是以本件被告自民國99年1月19日前
    某日起至同年月28日20時許為警查獲止，所為連貫、反覆主
    持多期六合彩賭博之行為，依上開說明，於刑法評價上，應
    認係集合多數犯罪行為而構成聚眾賭博之獨立犯罪類型，應
    僅成立一罪。被告以一行為同時觸犯上開三罪名，為想像競
    合犯，應依刑法第55條規定，從一重論以情節較重之意圖營
    利聚眾賭博罪（最高法院79年度臺非字第206號判決意旨參
    照）。又依證人甲○○前開證述，被告於99年1月19日前某
    日即已在其住處開始經營六合彩賭博，公訴意旨雖未敘及被
    告此部分賭博、意圖營利提供賭博場所及聚眾賭博犯行，然
    該部分事實與公訴人起訴之犯罪事實，既具有集合犯實質上
    之一罪關係，應為起訴效力所及，本院自應併予審究，附此
    敘明。另本件依證人甲○○、乙○○前開證述，均係親自至
    被告住處簽賭，且本案查獲時，並無查扣任何傳真機或電話
    ，是被告應係以由不特定之多數賭客親自至其住處簽賭甚明
    ，公訴意旨認被告係以電話供不特定之人簽賭，尚有未洽，
    另依扣案之簽單所示本件被告所經營六合彩賭博之賭博方式
    ，除「二星」、「三星」、「四星」及特別號方式外，尚包
    括「全車」之簽賭方式，公訴意旨僅記載被告所經營之六合
    彩賭博方式為「二星」、「三星」、「四星」及特別號，亦
    有未洽，均併敘明。末查，被告前因犯賭博罪，經本院判處
    有期徒刑4月確定，復因適用中華民國九十六年罪犯減刑條
    例，經本院裁定減為有期徒刑2月確定，於96年11月8日易科
    罰金執行完畢，有臺灣高等法院被告前案紀錄表1份在卷可
    參，其受徒刑執行完畢後，5年以內故意再犯有期徒刑以上
    刑之罪，為累犯，應依刑法第47條第1項之規定，加重其刑
    。爰審酌被告不思以正當工作獲取財產，竟經營六合彩賭博
    ，供人簽賭財物，以從中獲取不法利益，助長社會僥倖心理
    ，使人廢時失業，易趨於遊惰，影響正常之社會經濟活動，
    暨考以其犯罪動機、目的、手段，本件被告經營六合彩時間
    非久，及被告犯後否認犯行等一切情狀，量處如主文所示之
    刑，並諭知易科罰金之折算標準。扣案之六合彩簽單共11張
    （含乙○○處所扣得之1張簽單），為當場賭博之器具（最
    高法院81年度臺非字第245號判決意旨參照），不問屬於犯
    人與否，應依刑法第266條第2項規定宣告沒收之，另扣案之
    計算機1台、計算表1張，為被告所有供其犯本案所用之物，
    應依刑法第38條第1項第2款之規定宣告沒收。另扣案之聯絡
    簿（電話簿）1本，觀其內容均僅係作為記載被告與他人聯
    絡之電話號碼，且無證據證明係供被告犯本案犯行所用，爰
    不予宣告沒收，附此敘明。
據上論斷，應依刑事訴訟法第299條第1項前段，刑法第266條第1
項前段第268條、第55條、第47條第1項、第41條第1項前段、
第266條第2項、第38條第1項第2款，刑法施行法第1條之1，判決
如主文。
中    華    民    國    99    年    7     月    23    日
                  刑事第六庭    法  官  戴博誠
以上正本證明與原本無異。
如不服本判決應於收受判決後10日內向本院提出上訴書狀，並應
敘述具體理由；其未敘述上訴理由者，應於上訴期間屆滿後20日
內向本院補提理由書（均須按他造當事人之人數附繕本）「切勿
逕送上級法院」。
                                書記官  林政佑
中    華    民    國    99    年    7     月    23    日
【附錄論罪科刑法條】
刑法第266條第1項：
在公共場所或公眾得出入之場所賭博財物者，處1千元以下罰金
。但以供人暫時娛樂之物為賭者，不在此限。
刑法第268條：
意圖營利，供給賭博場所或聚眾賭博者，處3年以下有期徒刑，
得併科3千元以下罰金。

司法院資訊處製作；財團法人民間司法改革基金會備份。
